【裁判字號】    96,訴,1744
【裁判日期】    970314
【裁判案由】    毒品危害防制條例等
【裁判全文】
臺灣桃園地方法院刑事判決              96年度訴字第1744號
公  訴  人  臺灣桃園地方法院檢察署檢察官
被      告  LIM AH HA.
                    在臺無固定.
選任辯護人  呂理胡律師
            唐永洪律師
被      告  NG HON KW.
                    在臺無固定.
選任辯護人  邱國旺律師
上列被告因違反毒品危害防制條例等案件，經檢察官提起公訴（
九十六年度偵字第二六二二一號），本院判決如下：
    主  文
LIM AH HAI共同運輸第三級毒品，處有期徒刑陸年，如附表編號
一至六所示之物，均沒收。並應於刑之執行完畢或赦免後，驅逐
出境。
NG HON KWAI共同運輸第三級毒品，處有期徒刑陸年，如附表編
號一至六所示之物，均沒收；如附表編號七所示之物，沒收之，
如全部或一部不能沒收時，追徵其價額或以其財產抵償之。並應
於刑之執行完畢或赦免後，驅逐出境。
    事  實
一、LIM AH HAI、NG HON KWAI 均明知愷他命（Ketamine，俗稱
    K 他命）係屬毒品危害防制條例第二條第二項第三款所規定
    之第三級毒品，不得非法運輸，亦屬懲治走私條例第二條第
    三項規定公告之「管制物品項目及其數額」甲項第四款所列
    管制進出口之物品，不得私運進口，竟與一名真實姓名年籍
    不詳綽號「阿良」之成年男子（未據起訴，下稱「阿良」）
    共同基於自中華民國臺灣境外運輸第三級毒品愷他命私運進
    口之犯意聯絡，於民國九十六年十月中旬某日，在馬來西亞
    檳城謀議自馬來西亞運輸第三級毒品愷他命入臺，經LIM AH
    HAI 、NG HON KWAI 分別同意充當俗稱「交通」之運毒角色
    代為自馬來西亞運輸第三級毒品愷他命來臺，「阿良」（起
    訴書誤認為LIM AH HAI）並與NG HON KWAI 約定事成之報酬
    以每公斤馬來西亞幣三千元計算。再於同年月二十八日上午
    十一時許，LIM AH HAI即搭乘計程車並於途中與NG HON
    KWAI會合共同前往馬來西亞檳城機場，途中並由LIM AH HAI
    交付予NG HON KWAI 前由「阿良」所委託攜帶夾藏於行李箱
    最底層之第三級毒品愷他命三包（驗前總毛重五三三公克
    ，驗前總純質淨重四八九七點零六公克，外包裝塑膠袋三個
    總重三十六公克）之行李箱一只及計入事成報酬所得內之馬
    來西亞幣二千元（起訴書誤認為新臺幣二萬元，未扣案），
    LIM AH HAI則亦另行攜帶夾藏於行李箱最底層之第三級毒品
    愷他命三包（驗前總毛重五二七公克，驗前總純質淨重四
    八九一點一八公克，外包裝塑膠袋三個總重三十六公克）之
    行李箱一只。嗣於同日下午二時十五分許，LIM AH HAI、NG
    HON KWAI旋各攜帶上揭夾藏有第三級毒品愷他命之行李箱各
    一只在馬來西亞檳城機場搭乘中華航空公司編號CI-674號班
    機，於同日下午六時五十分許入境臺灣桃園國際機場，而將
    管制進口之第三級毒品愷他命運輸入境我國。惟經內政部警
    政署航空警察局（下稱航警局）安檢人員執行入境行李X 光
    儀器檢查，發覺上揭行李箱各一只內之物品可疑，乃先後於
    同日下午七時三十二分及三十五分許，在臺灣桃園國際機場
    第一航廈入境海關檢查室查獲LIM AH HAI、NG HON KWAI ，
    並扣得如附表編號一至二所示之第三級毒品愷他命三包（驗
    前總毛重五二七公克，驗前總純質淨重四八九一點一八公
    克，外包裝塑膠袋三個總重三十六公克）、第三級毒品愷他
    命三包（驗前總毛重五三三公克，驗前總純質淨重四八九
    七點零六公克，外包裝塑膠袋三個總重三十六公克）、「阿
    良」所有交予被告二人供犯罪所用如附表編號三至六所示之
    包裝前開第三級毒品愷他命外包裝塑膠袋三個、三個及行李
    箱一只、一只。
二、案經航警局移送臺灣桃園地方法院檢察署檢察官偵查起訴。
    理  由
壹、程序事項：
    本件認定犯罪事實所引用之本件卷內所有卷證資料（包含文
    書證據、物證等證據），並無證據證明係公務員違背法定程
    序所取得，被告LIM AH HAI、NG HON KWAI 及渠等二人之選
    任辯護人於本院審理終結前就卷內所有之卷證資料之證據能
    力均表示無意見，且卷內之文書證據，亦無刑事訴訟法第一
    百五十九條之四之顯有不可信之情況與不得作為證據之情形
    ，則依刑事訴訟法第一百五十九條之五之規定，本件認定事
    實所引用之本件卷證所有文書證據、物證等證據，均具有證
    據能力。
貳、實體事項：
一、訊據被告LIM AH HAI、NG HON KWAI 於本院審理中對於渠等
    二人於上揭時地運輸第三級毒品愷他命來臺之事實及所犯係
    毒品危害防制條例第四條第三項之運輸第三級毒品罪與懲治
    走私條例第二條第一項之私運管制物品進口之罪名均坦承不
    諱，並有臺北關稅局稽查組X 光檢查儀注行李報告表二紙、
    查獲現場照片十五張在卷可稽，且本件扣案之被告二人各自
    馬來西亞攜帶上揭夾藏於行李箱最底層之如附表編號一至二
    所示疑似第三級毒品愷他命三包（驗前總毛重五二七公克
    ，驗前總純質淨重四八九一點一八公克，外包裝塑膠袋三個
    總重三十六公克）、三包（驗前總毛重五三三公克，驗前
    總純質淨重四八九七點零六公克，外包裝塑膠袋三個總重三
    十六公克），前均經送請內政部警政署刑事警察局鑑定結果
    ，認均含有第三級毒品愷他命成分無誤，有該局九十六年十
    一月八日刑鑑字第0960165363號鑑定書一份在卷可稽，足認
    該等物品均為第三級毒品愷他命無訛。此外，復有扣案「阿
    良」所有交予被告二人供犯罪所用如附表編號三至六所示之
    包裝前開第三級毒品愷他命外包裝塑膠袋三個、三個及行李
    箱一只、一只可資佐證。綜上所述，足認被告二人此部分之
    自白均核與事實相符，應可採為論罪科刑之依據。至被告
    LIM AH HAI於本院審理中就上揭犯罪事實之部分細節有所否
    認，辯稱：裝有毒品之行李箱、馬來西亞幣二千元不是我交
    給NG HON KWAI 的、毒品是綽號「阿明」之人叫我運的云云
    。然查，上揭犯罪事實之部分細節，業據被告即證人NG HON
    KWAI於本院審理中結證稱：「阿良」於馬來西亞檳城與伊謀
    議自馬來西亞運輸第三級毒品愷他命入臺，經伊同意代為自
    馬來西亞運輸第三級毒品愷他命來臺，「阿良」並與伊約定
    事成之報酬以每公斤馬來西亞幣三千元計算。出發來臺之前
    ，「阿良」有打電話給伊說LIM AH HAI會坐計程車來接伊，
    LIM AH HAI也會一起來臺。出發來臺當天，LIM AH HAI 在
    計程車上交付夾藏有第三級毒品愷他命之行李箱一只及馬來
    西亞幣二千元予伊。伊於警詢中所述之新臺幣二萬元，是伊
    當時以一比十的大致比例計算，事實上係LIM AH HAI交給伊
    馬來西亞幣二千元，伊再到檳城機場換成新臺幣一萬八千五
    百元。伊並不認識「阿明」。伊在警詢及偵查中未提到「阿
    良」，是因為當時很緊張，想不起來等語綦詳（參見本院九
    十七年二月二十九日審判筆錄第六—十一頁）。衡情以觀，
    被告即證人NG HON KWAI 與被告LIM AH HAI於本件發生前既
    係舊識之朋友，彼此間又無任何仇恨怨懟，實無需於本件所
    犯運輸第三級毒品、私運管制物品進口等罪責外再甘犯偽證
    罪責而無端設詞誣陷被告LIM AH HAI之理！足認證人即被告
    NG HON KWAI 就此部分犯罪事實細節所述，應顯較被告LIM
    AH HAI之空言否認為可採，則被告NG HON KWAI 就本件運輸
    第三級毒品愷他命之行為及運成後之代價均與「阿良」有共
    同謀議及參與，而被告LIM AH HAI亦代「阿良」將夾藏於行
    李箱最底層之第三級毒品愷他命三包之行李箱一只及馬來西
    亞幣二千元交付予被告NG HON KWAI ，且其自身亦另行攜帶
    並夾藏於行李箱最底層之第三級毒品愷他命三包之行李箱一
    只而與被告NG HON KWAI 一同來臺，足認被告LIM AH HAI、
    NG HON KWAI 與「阿良」間就本件運輸第三級毒品愷他命及
    私運管制物品進口之犯行，當均具有犯意聯絡及行為分擔，
    自均屬共同正犯甚明。從而，本件事證已臻明確，被告二人
    之犯行均洵堪認定，應予依法論科。
二、按愷他命係毒品危害防制條例第二條第二項第三款規定之第
    三級毒品，且係行政院依懲治走私條例第二條第三項公告之
    「管制物品及其數額」甲項第四款所列之管制進出口物品。
    核被告二人所為，均係犯毒品危害防制條例第四條第三項之
    運輸第三級毒品罪及懲治走私條例第二條第一項之私運管制
    物品進口罪。被告二人與「阿良」間就上開運輸及私運管制
    物品第三級毒品之犯行，均具有犯意之聯絡及行為之分擔，
    均為共同正犯。又被告二人均以一行為同時觸犯上開運輸及
    私運管制物品第三級毒品二罪名，均為想像競合犯，應從一
    重之運輸第三級毒品罪處斷。爰審酌被告二人正值壯年，不
    思正途工作，竟鋌而走險將嚴重危害我國國人身心健康之第
    三級毒品愷他命運輸來臺，所幸為警及時查獲而未能造成重
    大危害，惟無視我國政府反毒決心，所運輸之第三級毒品愷
    他命，數量非微，情節非輕，然念被告二人犯後於本院審理
    中均能坦承犯行，已見悔意等一切情狀，各量處如主文所示
    之刑，以資懲儆。又被告二人為馬來西亞籍之外國人，為維
    持本國治安，均應於上開刑之執行完畢或赦免後，驅逐出境
    。至公訴意旨雖另對被告LIM AH HAI求處有期徒刑七年等語
    。惟本院審酌被告LIM AH HAI於本院審理中已坦承犯行，且
    於本件亦屬充當俗稱「交通」之運毒角色，之前在臺均無任
    何刑案前科，素行尚佳，衡以比例原則之檢驗及考量，認對
    之宣告如主文所示之刑，已足收懲戒教化之效，是公訴意旨
    請求對被告LIM AH HAI求處有期徒刑七年一節，稍嫌過重，
    附予敘明。
三、按毒品危害防制條例第二條第二項規定，毒品依其成癮性、
    濫用性及對社會危害性分為四級，並就製造、運輸、販賣、
    意圖販賣而持有、以非法方法使人施用、引誘他人施用及轉
    讓等不同品項毒品之行為，分別定其處罰。至施用或持有第
    三、四級毒品，因其可罰性較低，故予除罪化，僅就施用及
    持有第一、二級毒品科以刑罰。惟鑑於第三、四級毒品均係
    管制藥品，特於同條例第十一條之一明定無正當理由，不得
    擅自持有；第十八條第一項後段復規定查獲之第三、四級毒
    品，無正當理由而擅自持有者，沒入銷燬之。從而，依同條
    例第十八條第一項後段應沒入銷燬之毒品，專指查獲之施用
    、持有第三、四級毒品而言；倘係查獲之製造、運輸、販賣
    、意圖販賣而持有、以非法方法使人施用、引誘他人施用或
    轉讓之第三、四級毒品，既屬同條例相關法條明文規定處罰
    之犯罪行為，即非該條項應沒入銷燬之範圍。又同條例第十
    九條第一項所定「供犯罪所用或因犯罪所得之物」，係指犯
    第四條至第九條、第十二條、第十三條或第十四條第一項、
    第二項之罪所用或所得之物，不包括毒品本身在內，自不得
    為第三、四級毒品之沒收依據（以犯第四條第三項販賣第三
    級毒品罪為例，其供犯罪所用之物，當指「供販賣第三級毒
    品所用之物」而言；第三級毒品本身為販賣之標的，為遂行
    販賣該毒品使用之物，始屬「供犯罪《犯第四條第三項之販
    賣第三級毒品罪》所用之物」，其理至明）。同條例對於查
    獲之製造、運輸、販賣、意圖販賣而持有、以非法方法使人
    施用、引誘他人施用及轉讓第三、四級毒品之沒收，並無特
    別規定，如其行為已構成犯罪，則該毒品即屬不受法律保護
    之違禁物，應回歸刑法之適用（最高法院九十五年度台上字
    第九一一號判決意旨可資參照）。揆諸前開判決意旨說明，
    本件扣案如附表編號一、二所示之第三級毒品愷他命三包（
    驗前總毛重五二七公克，驗前總純質淨重四八九一點一八
    公克，外包裝塑膠袋三個總重三十六公克）、第三級毒品愷
    他命三包（驗前總毛重五三三公克，驗前總純質淨重四八
    九七點零六公克，外包裝塑膠袋三個總重三十六公克），既
    均係被告二人與「阿良」共犯本件運輸第三級毒品愷他命而
    持有，應依刑法第三十八條第一項第一、二款規定宣告沒收
    。又扣案如附表編號三至四所示用以包裝前揭第三級毒品愷
    他命之外包裝塑膠袋三個、三個，既能與前揭第三級毒品愷
    他命分別秤其重量，有上揭內政部警政署刑事警察局九十六
    年十一月八日刑鑑字第0960165363號鑑定書一份在卷可稽，
    則與前揭第三級毒品愷他命即無難以析離而無法個別宣告沒
    收之情事（最高法院九十二年度台上字第六九一一號判決意
    旨可資參照），且又與如附表編號五至六所示之用以包裝第
    三級毒品愷他命之行李箱各一只，均具有防止本件第三級毒
    品愷他命裸露、逸出及潮濕之功用，並便於運輸，亦屬於被
    告二人與「阿良」所有供本件犯罪所用之物，均應依毒品危
    害防制條例第十九條第一項前段規定，併予宣告沒收。另鑑
    驗所耗損之第三級毒品愷他命，既已滅失，爰不另為沒收之
    諭知，併此敘明。另按犯罪所得之金錢若為新臺幣，因其本
    身即為我國現行貨幣價值之表示，固不發生追徵其價額之問
    題；惟其犯罪所得若係外國貨幣，而全部或一部不能沒收時
    ，仍須追徵其價額，方能達到沒收之目的。原判決認定上訴
    人等因犯罪所得之財物為美金，但其主文僅諭知「因犯罪所
    得之財物如全部或一部不能沒收時，以其財產抵償之」，而
    未諭知「追徵其價額」，亦有違誤（最高法院九十二年度台
    上字第六八三八號判決意旨可資參照）。揆諸上述判決意旨
    說明，如附表編號七所示之未扣案而由被告NG HON KWAI 因
    本件犯罪所得之馬來西亞幣二千元，仍應依毒品危害防制條
    例第十九條第一項規定，併予宣告沒收，如全部或一部不能
    沒收時，追徵其價額或以其財產抵償之。
據上論斷，應依刑事訴訟法第二百九十九條第一項前段，毒品危
害防制條例第四條第三項、第十九條第一項，懲治走私條例第二
條第一項、第十一條，刑法第十一條、第二十八條、第五十五條
、第三十八條第一項第一款、第二款、第九十五條，判決如主文
。
本案經檢察官何治蕙到庭執行職務。
中    華    民    國    97    年    3     月    14    日
                        臺灣桃園地方法院刑事第十庭
                            審判長法  官  江  德  民
                                  法  官  錢  建  榮
                                  法  官  林  家  賢
上正本證明與原本相符。
如不服本判決，應於判決送達後十日內，向本院提出上訴狀（應
附繕本），上訴於臺灣高等法院。
                                  書記官  常  毓  生
中    華    民    國    97    年    3     月    17    日
~F0
~T40
┌──────────────────────────────────┐
│附表：                                            96年度訴字第1744號│
├───┬────────────────────┬─────────┤
│ 編號 │   應  沒  收  物  品                   │    備      註    │
├───┼────────────────────┼─────────┤
│  一  │   扣案之第三級毒品愷他命三包（驗前總毛 │                  │
│      │   重五二七公克，驗前總純質淨重四八九 │                  │
│      │   一點一八公克，外包裝塑膠袋三個總重三 │                  │
│      │   十六公克）                           │                  │
├───┼────────────────────┼─────────┤
│  二  │   扣案之第三級毒品愷他命三包（驗前總毛 │                  │
│      │   重五三三公克，驗前總純質淨重四八九 │                  │
│      │   七點零六公克，外包裝塑膠袋三個總重三 │                  │
│      │   十六公克）                           │                  │
├───┼────────────────────┼─────────┤
│  三  │   扣案用以包裝編號一之第三級毒品愷他命 │                  │
│      │   之外包裝塑膠袋三個                   │                  │
├───┼────────────────────┼─────────┤
│  四  │   扣案用以包裝編號二之第三級毒品愷他命 │                  │
│      │   之外包裝塑膠袋三個                   │                  │
├───┼────────────────────┼─────────┤
│  五  │   扣案用以包裝編號一之第三級毒品愷他命 │                  │
│      │   之行李箱一只                         │                  │
├───┼────────────────────┼─────────┤
│  六  │   扣案用以包裝編號二之第三級毒品愷他命 │                  │
│      │   之行李箱一只                         │                  │
├───┼────────────────────┼─────────┤
│  七  │   未扣案之被告NG HON KWAI因本件犯罪所得│                  │
│      │   之馬來西亞幣二千元                   │                  │
└───┴────────────────────┴─────────┘
附錄本判決論罪科刑法條：
毒品危害防制條例第四條第三項：
製造、運輸、販賣第三級毒品者，處五年以上有期徒刑，得併科
新臺幣五百萬元以下罰金。
懲治走私條例第二條第一項：
私運管制物品進口、出口逾公告數額者，處七年以下有期徒刑，
得併科新臺幣二十萬元以下罰金。


司法院資訊處製作；財團法人民間司法改革基金會備份。
